【裁判字號】    98,訴,296
【裁判日期】    981117
【裁判案由】    強盜
【裁判全文】
臺灣士林地方法院刑事判決               98年度訴字第296號
公  訴  人  臺灣士林地方法院檢察署檢察官
被      告  乙○○
指定辯護人  許恒輔律師
上列被告因強盜案件，經檢察官提起公訴（98年度偵字第10360
號），本院判決如下：
    主  文
乙○○意圖為自己不法之所有，以強暴至使不能抗拒，而取他人
之物未遂，處有期徒刑貳年。緩刑肆年。
    事  實
一、乙○○於民國98年7 月27日凌晨1 時許，騎乘車牌號碼為FJ
    6-401 號機車自臺北縣三重市○○○街4 號2 樓網咖返家時
    ，行經臺北市○○區○○街1 巷與民樂街口之大稻埕公園旁
    ，其因長期失業缺錢，恰於該處見路人甲○○肩背背包在巷
    口逗弄小貓，竟擬強取甲○○之背包而意圖為自己不法之所
    有，先將上開機車以未熄火狀態停在民樂街173 號前，預備
    作為得手甲○○之背包後逃逸之用，隨後即自路邊撿起水泥
    塊，施力將水泥塊砸向甲○○頭部兩下，圖使甲○○因頭部
    受傷不能抗拒時，下手強取甲○○之背包，致甲○○受有頭
    部外傷之傷害。乙○○下手強取甲○○之背包時，幸因甲○
    ○以左手順勢勾住背包並大聲呼救，且適有路人經過亦大聲
    呼叫，乙○○始放手徒步逃逸回其住處而未得逞。嗣為警依
    據乙○○遺留在現場未熄火之機車循線查獲上情，並扣得其
    作案時穿著之短袖黑色上衣1 件、白色短褲1 件，及其持用
    之上開水泥塊1 塊。
二、案經臺北市政府警察局大同分局報告臺灣士林地方法院檢察
    署檢察官偵查起訴。
    理  由
一、茲就證人甲○○警詢證詞之證據能力有無，先予敘明：按「
    被告以外之人於審判外之言詞或書面陳述，除法律有規定者
    外，不得作為證據」、「被告以外之人於審判外之陳述，雖
    不符前4 條之規定，而經當事人於審判程序同意作為證據，
    法院審酌該言詞陳述或書面陳述作成時之情況，認為適當者
    ，亦得為證據」，刑事訴訟法第159 條第1 項、第159 條之
    5 第1 項分別定有明文。查證人甲○○於警詢之證詞，業經
    被告乙○○同意具有證據能力（參本院卷第8 頁），本院審
    酌證人甲○○作證時之情況，認無不當之情形，故證人甲○
    ○於警詢之證詞具有證據能力，合先敘明。
二、訊據被告對於上開事實坦承不諱，核與證人甲○○於警詢及
    本院所證相符，並有診斷證明書1 紙、照片1 份在卷可稽，
    及扣案之短袖黑色上衣1 件、白色短褲1 件、水泥塊1 塊可
    佐，足認被告之自白與事實相符，堪以採信。被告之辯護人
    雖為被告答辯稱：被害人甲○○遭被告以水泥塊攻擊後，意
    識仍清醒且有反抗行為，未達強盜罪構成要件之至使不能抗
    拒程度；從本件採證照片可見被害人甲○○之傷勢只有輕微
    皮外傷，故依被告下手程度，可知被告並無強暴脅迫之強盜
    罪主觀犯意；被告下手奪取被害人甲○○背包時，已將水泥
    塊丟棄，若被告真有強盜之意，應可續持水泥塊行搶，顯見
    被告行為應只該當搶奪未遂云云。惟查，證人甲○○於本院
    證稱：案發當時，伊一個人在路邊逗弄野貓，被告沒有說話
    就自後面拿手掌大的水泥塊砸伊頭部2 次，並試圖奪取伊背
    包，因為伊順勢勾住背包，所以沒有被被告搶走，此際剛好
    有路人經過呼喊，被告才跑走，伊頭部被砸後，有腫起來，
    伊也感到劇烈疼痛及暈眩，後來去馬偕醫院就診，診斷結果
    有頭部外傷和輕微腦震盪等語（參本院卷第37頁至第42頁）
    ，由其證言，可知案發時，被害人甲○○單獨在路邊逗弄野
    貓，被告若果僅係基於趁人不備搶奪被害人背包之意，其趁
    此際被害人疏於防備時，下手行搶即可，然被告捨此未為，
    竟自路邊持手掌大的水泥塊施力敲擊被害人之頭部要害，才
    下手強取被害人甲○○之背包，顯見被告案發當時之犯意，
    是要使被害人甲○○因其攻擊至使不能抗拒後，再下手強取
    其背包，被告於本院亦自承其當時攻擊被害人甲○○，是要
    減低被害人的抵抗等語（參本院卷第45頁），益證被告案發
    時是基於以強暴手段至使被害人不能抗拒，而取被害人之物
    的強盜犯意，而非如辯護人所辯僅止於趁被害人不備時搶取
    其物之搶奪犯意而已。至於被告對被害人甲○○施以強暴手
    段後，被害人甲○○實際傷勢程度是否至使其不能抗拒？意
    識是否仍清醒？僅牽涉被告犯行既未遂程度，尚與本件被告
    行為符合強盜罪構成要件無違，併此敘明。綜上所述，本案
    事證明確，被告之犯行堪以認定，應予依法論科。
三、核被告所為，係犯刑法第328 條第4 項、第1 項之強盜未遂
    罪。刑法第321 條第1 項第3 款所稱「兇器」，是依一般社
    會觀念足以對人之生命、身體、安全構成威脅，而具有危險
    性之「器械」而言，本件被告持用之水泥塊，乃自然界之物
    質，尚難謂為通常之「器械」，故被告持該水泥塊強盜被害
    人財物，尚難論以刑法第330 條之加重強盜罪（最高法院92
    年度台非字第38號裁判意旨參照），起訴書原起訴法條認被
    告所涉為刑法第330 條第2 項、第1 項之加重強盜未遂罪嫌
    ，自有未合，惟檢察官業於本院當庭更正起訴法條為刑法第
    328 條第4 項、第1 項之強盜未遂罪（參本院卷第36頁），
    本院自無庸再變更起訴法條。被告持水泥塊砸傷被害人甲○
    ○之傷害行為，為其所犯強盜未遂行為之一部，不另論罪。
    被告已著手於強盜犯行惟未遂，應依刑法第25條第2 項之規
    定減輕其刑。查被告前無任何刑事遭判刑紀錄，素行非惡，
    其與母親相依為命，因長期失業缺錢，家境困頓，於返家路
    上見被害人甲○○落單一人，而一事思慮不周為此犯行，其
    所為雖不可取，然其犯罪情狀尚非不可憫恕，且被害人甲○
    ○業與被告達成和解（參本院卷第42頁及卷附和解書），堪
    認本件若科以最低度刑，仍嫌過重，爰依刑法第59條規定，
    酌量遞減其刑。爰審酌被告犯罪之動機、目的、手段、犯罪
    時所受之刺激、所犯造成之損害、犯後態度等一切情狀，就
    其所犯量處如主文所示之刑。查被告前未曾因故意犯罪受有
    期徒刑以上刑之宣告，此有臺灣高等法院被告前案紀錄表1
    份在卷可參，其經此起訴、審判後，當知所警惕，應無再犯
    之虞，本院因認所宣告之刑以暫不執行為適當，併予宣告緩
    刑4 年，以勵來茲，而啟自新。扣案之水泥塊1 塊，非被告
    所有之物，扣案之短袖黑色上衣1 件、白色短褲1 件，為被
    告平日即穿著之衣物，非特供其犯罪所用，故均不宣告沒收
    。
四、檢察官於起訴書內，雖聲請本院對被告宣告強制工作，然強
    制工作之立法目的，乃在針對有犯罪習慣之人，強制其從事
    勞動，學習一技之長及正確之謀生觀念，期使其日後重返社
    會時得以適應，且刑法上之習慣犯，與累犯或連續犯之性質
    有別，必須有具體之事實，足資證明行為人有犯罪之惡習及
    慣行，始有習慣犯規定之適用，並非一有累犯或連續犯之情
    形，即可認為有犯罪之習慣。經查被告於本案前，別無其他
    財產刑案紀錄，本件乃被告臨時起意而為，尚難認定被告有
    犯罪習慣，本院因認無需對被告宣告強制工作，併此敘明。
據上論斷，應依刑事訴訟法第299 條第1 項前段，刑法第328 條
第4 項、第1 項、第25條第2 項、第59條、第74條第1 項第1 款
，判決如主文。
本案經檢察官蔡元仕到庭執行職務。
中    華    民    國    98    年    11    月    17    日
                              臺灣士林地方法院刑事第四庭
                                  審判長法  官  林秀鳳
                                        法  官  黃珮茹
                                        法  官  鄭光婷
以上正本證明與原本無異。
如不服本判決應於收受判決後10日內向本院提出上訴書狀，並應
應敘述具體理由。其未敘述上訴理由者，應於上訴期間屆滿後20
日內向本院補提理由書(均須按他造當事人之人數附繕本)「切勿
逕送上級法院」。
                                        書記官  徐仁豐
中    華    民    國    98    年    11    月    17    日
附錄本件論罪科刑法條：
中華民國刑法第328 條第4 項、第1 項
意圖為自己或第三人不法之所有，以強暴、脅迫、藥劑、催眠術
或他法，至使不能抗拒，而取他人之物或使其交付者，為強盜罪
，處5 年以上有期徒刑。
第1 項及第2 項之未遂犯罰之。


司法院資訊處製作；財團法人民間司法改革基金會備份。
